【裁判字號】    92,上訴,363
【裁判日期】    920326
【裁判案由】    誣告
【裁判全文】
臺灣高等法院臺中分院刑事判決                  九十二年度上訴字第三六三號
    上  訴  人
    即  自訴人  丙○○
    自訴代理人  乙○○
    被      告  甲○○
    被      告  丁○○
右上訴人因被告等誣告案件，不服臺灣南投地方法院中華民國九十二年一月九日第一
審判決（民國九十一年度自字第四二號），提起上訴，本院判決如左：
    主    文
上訴駁回。
    理    由
一、自訴意旨略以：被告甲○○於民國 (下同）六十七年六、七月間，購得與自訴人
    丙○○（重測後為福順段第九五六地號）相鄰之南投市○○○段第一九六地號土
    地後，即在該土地上建屋（重測後為福順段第九六四地號）並將同地號部分土地
    出售於被告丁○○（重測後為福順段第九六九地號），並在同時向南投市地政事
    務所申請鑑界並確立界椿地標，並經被告甲○○確認簽名，該界椿至今仍存在現
    址，被告甲○○、丁○○明知自訴人並未竊佔渠等土地，竟基於共同犯意之聯絡
    ，意圖使自訴人受刑事處分，捏造事實指稱：自訴人自八十一年起，竊佔渠等之
    土地面積約十五坪等語，於九十年八月二十九日向臺灣南投地方法院檢察署檢察
    官告訴自訴人犯有竊佔罪，案經該署檢察官偵查及會同內政部土地測量局人員實
    地勘測結果，認自訴人並無竊佔事實，而以九十一年度偵字第一九三號不起訴處
    分後，被告二人聲請再議，復經臺灣高等法院臺中分院檢察署以九十一年度上聲
    議字第三九○號駁回聲請，被告二人明知自訴人並無竊佔犯行竟以不實之事項予
    以誣告，因認被告二人涉犯刑法第一百六十九條第一項之誣告罪嫌云云。
二、按犯罪事實應依證據認定之，無證據不得推定其犯罪事實，又不能證明被告犯罪
    者，應諭知無罪之判決，刑事訴訟法第一百五十四條、第三百零一條第一項定有
    明文。且認定不利被告之事實，須依積極證據，苟積極證據不足為不利於被告事
    實之認定時，即應為有利被告之認定，最高法院三十年上字第八一六號判例可參
    照。又刑法誣告罪之成立，以告訴人所訴被訴人之事實必須完全出於虛構為要件
    ，若有出於誤會或懷疑有此事實而為申告，以致不能證明其所訴之事實為真實，
    縱被訴人不負刑責，而告訴人本缺乏誣告之故意，亦難成立誣告罪名，亦有最高
    法院四十四年台上字第八九二號判例意旨可參。
三、本件自訴意旨認被告二人涉犯誣告罪嫌，無非以南投縣南投地政事務所於六十七
    年十月三十日所為之上開土地建物複丈圖，經被告甲○○於其上簽名及臺灣南投
    地方法院檢察署九十一年度偵字第一九三號不起訴處分書、臺灣高等法院臺中分
    院檢察署九十一年度上聲議字第三九○號處分書為其論據 (見原審卷第七至十頁
    ）。訊據被告甲○○、丁○○堅詞否認有何誣告犯行，辯稱：依渠等在八十一年
    四月十六日之鑑界結果，自訴人於八十四年間所建之圍牆，已逾越界樁，確有竊
    佔渠等所有之土地，經渠等向自訴人多次反應及要求返還竊佔之土地未果，始向
    臺灣南投地方法院檢察署提出竊佔告訴，渠等並非虛構事實誣告等語。
四、經查：
    (一)被告甲○○雖曾於六十七年十月三十日所為之上開土地建物複丈圖簽名，惟
        上開土地於九十一年十一月七日復經南投地政事務所複丈結果，自訴人所築
        水泥柱及鐵架確有佔用被告丁○○所有之第九六九地號土地○‧○○○三一
        九公頃，所築七里香綠籬、鐵架及空地等確有佔用被告甲○○所有第九六四
        地號土地合計○‧○○二四九一公頃，此有該所複丈成果圖附卷足憑 (見原
        審卷第四一頁），且自訴人所建之圍牆外圍已將界椿包入其建築中，有逾線
        約二、三公分，此亦經檢察官於偵查中勘驗現場屬實，有勘驗筆錄在卷可稽
        ，足見被告二人所辯自訴人越界建築，應非憑空杜撰。
    (二)土地之界址及面積常會隨自然現象而有所變動或增減，關於相鄰土地之界址
        爭執，登記簿面積與各土地實測面積之差異，係確定兩造土地界址之參酌因
        素之一，斷不能僅以各該土地實測面積與登記簿面積之消長，作為界址認定
        之唯一標準。本件上開土地經界爭執，歷經前後多次測量檢算結果，被告二
        人及自訴人所有之土地面積互有增減，惟增減面積亦不相符，足見，上開土
        地之經界爭執，與各該土地面積差異，並無「此消彼長」之必然關係，自難
        以被告二人所有土地面積之增減，推定上開土地界址之位置，從而被告等因
        懷疑自訴人所建圍牆有逾越界樁，告訴自訴人竊佔罪嫌，尚不能遽認被告有
        誣告之故意。
    (三)自訴人被訴竊佔案件，前雖經臺灣南投地方法院檢察署九十一年度偵字第一
        九三號不起訴處分書、復經臺灣高等法院臺中分院檢察署九十一年度上聲議
        字第三九○號駁回再議處分書，惟前揭處分書對於舊建圍牆部分，係因逾追
        訴權時效期限，而對於新建圍牆部分，則係因逾線二公分係建築實務容許之
        範圍且地政機關單位無法測量此微量誤差之面積，並無明顯佔用他人土地情
        形，係因犯罪嫌疑不足，而予不起訴處分，此有上開處分書附卷足憑，是尚
        難據此不起訴處分書，遽認被告二人有何誣告之犯行。
五、綜上所述，被告二人於臺灣南投地方法院檢察署九十一年度偵字第一九三號竊佔
    案件，就自訴人所涉竊佔行為所述之內容，或出於懷疑，尚非全然無因，亦非虛
    構，雖自訴人終獲不起訴確定，惟被告二人因有重測複丈圖可據，而出於合理懷
    疑而為申告，徵之首揭判例意旨，被告二人所為，與刑法第一百六十九條誣告罪
    之要件，尚屬有間。此外，復查無其他積極證據，足資認定被告二人有何誣告犯
    行，自屬不能證明被告二人犯罪，應為無罪之諭知。
六、原審認不能證明被告犯罪，而為被告無罪之判決，經核尚無不合，自訴人上訴，
    仍執陳詞，指摘原判決不當，為無理由，應予駁回。
七據上論斷，應依刑事訴訟法第三百六十八條，判決如主文。
中      華      民      國      九十二   年       三      月    二十六  日
                                    臺灣高等法院臺中分院刑事第一庭
                                          審判長法  官  陳  紀  綱
                                                法  官  方  艤  駐
                                                法  官  陳  登  源
右正本證明與原本無異。
自訴人得上訴。
如不服本判決應於收受送達後十日內向本院提出上訴書狀，其未敘述上訴之理由者並
得於提起上訴後十日內向本院補提理由書（均須按他造當事人之人數附繕本）。
                                                書記官  林  明  冬
中      華      民      國      九十二   年       三      月   二十七   日
                                  Ｉ


司法院資訊處製作；財團法人民間司法改革基金會備份。
